【裁判字號】    96,訴,1964
【裁判日期】    970422
【裁判案由】    毒品危害防制條例
【裁判全文】
臺灣臺北地方法院刑事判決              96年度訴字第1964號
公  訴  人  臺灣臺北地方法院檢察署檢察官
被      告  甲○○
                    （現另案於臺灣臺北監獄執行中）
上列被告因毒品危害防制條例案件，經檢察官提起公訴（96年度
偵字第17881號），因被告就被訴犯罪事實為有罪之陳述，本院
依簡式審判程序，判決如下：
    主  文
甲○○明知為禁藥而轉讓，累犯，處有期徒刑陸月；又明知為禁
藥而轉讓，累犯，處有期徒刑陸月；應執行有期徒刑拾月。
    事    實
一、甲○○前於民國94年間因施用第二級毒品及轉讓第二級毒品
    案件，經本院分別以94年度簡字第2321號、94年度訴字第94
    6號判處有期徒刑4月、7月確定，上開二罪並經本院以95年
    度聲字第603號裁定應執行有期徒刑9月確定，業於95年11月
    9 日縮刑期滿執行完畢（於本案構成累犯）。詎仍不思悔改
    ，甲○○先為供己施用，而於96年8月8日前之不詳時間，在
    不詳地點，以每2公克新臺幣5000元之價格，向朋友綽號「
    阿忠」之成年男子購入第二級毒品甲基安非他命（起訴書誤
    載為安非他命）後，明知甲基安非他命亦係經行政院衛生署
    公告禁止使用，為藥事法所規範之禁藥，仍基於轉讓禁藥之
    犯意，於96年8月8日，在臺北縣新店市○○路○段221號之住
    處，將自己正在吸食之第二級毒品即禁藥甲基安非他命分別
    轉讓予姓名年籍不詳，綽號「阿成」之成年男子及李沛芝吸
    食。嗣於同月11日凌晨0時45分許，李沛芝報警，並經警方
    通知甲○○到場，始獲全情。
二、案經臺北縣政府警察局中和分局報告臺灣臺北地方法院檢察
    署檢察官偵查起訴。
    理    由
一、本件被告甲○○對於檢察官起訴書證據清單所提證據之證據
    能力均不加以爭執，則該等證據資料自有證據能力，合先敘
    明。
二、訊據被告對於上開犯罪事實，業於本院準備程序中，坦承不
    諱（詳本院卷第32頁背面），核與證人李沛芝於警詢及偵
    查中之證述大致相符，復有確認李沛芝於96年8月間曾施用
    甲基安非他命之法務部調查局鑑定書附於偵卷（96年度偵字
    第17881號偵查卷第41頁）可資佐證。顯見被告之自白與事
    實相符，堪以採信，本件事證明確，應依法論科。
三、查第2級毒品MDMA、MDA、安非他命及甲基安非他命等成分均
    屬安非他命類藥品，業經行政院衛生署75年7月11日衛署藥
    字第597627號公告，為有效管理安非他命類藥品與其衍生物
    之冊類及其製劑，重申公告禁止使用，而認均屬藥事法規之
    禁藥。而藥事法第83條第1項係於93年4月21日修正公布，同
    年月23日施行，為毒品危害防制條例之後法，且藥事法第83
    條第1項之法定刑為7年以下有期徒刑，得併科新臺幣500萬
    元以下罰金，與毒品危害防制條例第8條第2項之法定刑為6
    月以上，5年以下有期徒刑，得併科新臺幣70萬元以下罰金
    相較後，以藥事法第83年第1項之法定刑為重。又以毒品之
    範圍尚包括影響精神物質與其製品，而藥事之管理，亦非僅
    止於藥品之管理，毒品未必均係經公告列管之禁藥，禁藥亦
    非必均為毒品，毒品危害防制條例與藥事法二者，並無必然
    之特別法與普通法關係。是除有轉讓之第2級毒品達毒品危
    害防制條例第8條第6項之一定數量，經依法加重後之法定刑
    較藥事法第83條第1項之法定刑為重之情形外，因藥事法第8
    3條第1項為後法，且為重法，二者有法條競合關係，應優先
    適用藥事法處罰（此有臺灣高等法院暨所屬法院94年法律座
    談會刑事類提案第8號結論意旨可參）。次查：被告於上開
    時、地轉讓予證人李沛芝施用之甲基安非他命數量不詳，惟
    以被告轉讓安非他命予證人李沛芝施用1次約5、6口（詳96
    年度偵字第17881號偵查卷第17頁），衡常一般施用毒品單
    次施用甲基安非他命之數量，要無達須毒品危害防制條例第
    8條第6項規定加重其刑之5公克以上，是揆諸前揭規定與說
    明，被告上開轉讓安非他命之所為，應依藥事法第83條第1
    項之轉讓禁藥罪論處。
四、核被告所為，係違反藥事法第83條第1項之轉讓禁藥罪。被
    告將甲基安非他命分別轉讓予姓名年籍不詳，綽號「阿成」
    之成年男子及李沛芝之2行為，犯意個別、行為可分，應予
    分論併罰，起訴意旨認被告上開轉讓禁藥之犯行，係犯毒品
    危害防制條例第8條第2項之轉讓第2級毒品罪，雖有未洽，
    惟因被告上開轉讓甲基安非他命之事實，業據檢察官提起公
    訴在案，且公訴檢察官於本院97年4月8日審理時復當庭變更
    被告起訴法條為藥事法第83條第1項之轉讓禁藥罪，按於起
    訴書「所載法條」與到庭實行公訴檢察官「所更正之法條」
    不一致時，依檢察一體之原則，實行公訴檢察官有權更正起
    訴書所引應適用之法條，故應以實行公訴檢察官之更正法條
    作為「檢察官所引應適用之法條」（臺灣高等法院（90）廳
    刑一字第0029 9號函參照），是以本案自毋庸變更起訴法條
    ，附此敘明。又被告有如上犯罪事實所載之犯罪前科及有期
    徒刑之執行紀錄，此有上開臺灣高等法院被告前案紀錄表在
    卷可按，其前受有期徒刑執行完畢，於5年以內故意再犯本
    案最重本刑為有期徒刑以上之罪，為累犯，應依刑法第47條
    第1項規定，加重其刑。爰審酌被告明知毒品之惡害而轉讓
    甲基安非他命予人施用之犯罪動機、轉讓施用之次數僅1次
    、且數量尚屬微少、所生危害及犯後坦承之態度等一切情狀
    ，量處如主文所示之刑。
據上論斷，刑事訴訟法第273條之1第1項、第299條第1項前段，
藥事法第83條第1項，刑法第11條前段、第47條第1項、第51條第
5款，判決如主文。
本案經檢察官賴秋萍到庭執行職務。
中    華    民    國    97    年    4     月    22    日
                  刑事第十三庭  法  官  張文俊
以上正本證明與原本無異。
如不服本判決應於送達後10日內向本院提出上訴狀（應附繕本及
理由）。
                                書記官  陳鳳瀴
中    華    民    國    97    年    4     月    22    日
附錄本案論罪科刑法條：
藥事法第83條
明知為偽藥或禁藥，而販賣、供應、調劑、運送、寄藏、牙保、
轉讓或意圖販賣而陳列者，處7年以下有期徒刑，得併科新臺幣
500萬元以下罰金。
犯前項之罪，因而致人於死者，處7年以上有期徒刑，致重傷者
，處3年以上12年以下有期徒刑。
因過失犯第1項之罪者，處2年以下有期徒刑、拘役或科新臺幣30
萬元以下罰金。
第1項之未遂犯罰之。


司法院資訊處製作；財團法人民間司法改革基金會備份。
